臺灣臺中地方法院刑事判決　　　　　　　　　　　　九十三年度易字第一七九三號
　　公　訴　人　臺灣臺中地方法院檢察署檢察官
　　被　　　告　甲○○
右列被告因詐欺案件，經檢察官聲請簡易處刑（九十三年度偵字第五０三六號），復
經本院臺中簡易庭移由本院改依通常程序審理，再經本院合議庭裁定由受命法官獨任
行簡式審理程序，判決如左：
    主  文
甲○○幫助意圖為自己不法之所有，以詐術使人將本人之物交付，處拘役伍拾日，如
易科罰金，以參佰元折算壹日。
    事  實
一、甲○○有多次妨害兵役治罪條例前科，最後一次於民國（下同）八十六年間因妨
    害兵役治罪條例案件，經本院判處拘役四十日，於八十七年二月二十五日拘役期
    滿執行完畢（本件未構成累犯）。其可預見真實姓名年籍不詳之成年男子，向其
    購買金融機構帳戶，係從事詐欺取財等非法之用，竟在不違背其本意下，基於幫
    助他人財產犯罪之不確定犯意，於九十年一月四、五日間某時，在臺中市○○路
    附近，將其於九十年一月二日在臺中育才郵局開戶之帳號0000000000
    0000號帳戶之存摺、提款卡及密碼，以新臺幣（下同）三千元之代價出賣予
    真實姓名不詳之成年人，供該不詳姓名之人領取不法犯罪所得之財物使用。嗣該
    不詳姓名之成年人基於詐欺取財之犯意，於九十一年八月六日發送簡訊予乙○○
    ，佯稱乙○○業已中獎云云，並再以電話自稱其為「康全電訊公司」辦理人員，
    請乙○○至附近提款機依指示操作辦理領取獎金手續，致乙○○陷於錯誤，因之
    同意而依其指示行事，因對提款機操作性能不熟悉而將自身存款九萬八千九百八
    十七元先轉帳至張志明於臺中英才郵局所開設帳號000000000000之
    帳戶（張志明涉犯詐欺部分業經臺灣臺中地方法院檢察署檢察官為不起訴處分）
    ，再由該姓名年籍不詳之人利用張志明帳戶以轉存簿之方式匯入前揭甲○○之帳
    戶，前揭款項並於轉帳當日旋遭提領完畢，乙○○始知受騙。
二、案經臺灣臺中地方法院檢察署檢察官自動檢舉偵查後聲請簡易處刑，本院臺中簡
    易庭認為不宜以簡易判決處刑，移由本院改依通常程序審理後，復經本院合議庭
    裁定由受命法官獨任行簡式審判程序。
    理  由
一、訊據被告對於右揭犯行坦承在卷，且查：
（一）被告上開出售之帳戶，再由不詳姓名之人，以詐騙被害人乙○○領取中獎金額
      須依指示操作提款機之詐騙方法，使乙○○匯款九萬八千九百八十七元至張志
      明帳戶，再由不詳姓名之人藉張志明帳戶再轉帳至甲○○帳戶而提領詐騙款項
      之用等情，亦經被害人乙○○於警訊指訴甚詳，復有花蓮一信匯款單據、申請
      人基本資料各一紙及交易往來明細表數份附卷可稽，足見被告上開帳戶確係供
      詐騙之人使用。
（二）再按刑法上之故意，分為直接故意（確定故意）與間接故意（不確定故意），
      「行為人對於構成犯罪之事實，明知並有意使其發生者」為直接故意。「行為
      人對於構成犯罪之事實，預見其發生而其發生並不違背其本意者」為間接故意
      ；而間接故意與有認識的過失之區別，在於二者對構成犯罪之事實雖均預見其
      能發生，但前者對其發生並不違背其本意，後者則確信其不發生。且幫助犯之
      成立，以行為人主觀上認識被幫助者正欲從事犯罪或係正在從事犯罪，且該犯
      罪有既遂之可能，而其行為足以幫助他人實現構成要件者，即具有幫助故意，
      並不以行為人確知被幫助者係犯何罪名為必要。至於行為人在正犯實施犯罪前
      為幫助行為者，則構成事前幫助犯。茲查：
  １衡諸常情，今日一般人至金融機關如銀行、郵局等開設帳戶使用，係極為方便容
    易且迅速之事，苟有使用金融存款帳戶之正當用途，自以使用其本人或可信賴之
    親友申請之帳戶，最為便利安全，始可避免帳戶名義人反悔或心存歹念，利用通
    知掛失止付及換摺之方式，將帳戶內之款項領走一空，使用帳戶人反將蒙受損失
    ，故苟非具意圖以他人帳戶從事不法用途，並藉以逃避查緝，自無向無相當信任
    關係之陌生人收購或承租帳戶使用之理。是依一般人通常之知識、經驗，均應知
    不詳姓名之人要求提供帳戶，係欲藉該帳戶取得不法犯罪所得，且欲以之隱匿帳
    戶內資金之實際取得人之身分；被告係年逾三十歲之成年人，對此自難諉為不知
    。被告於本院亦供稱：我當時賣帳戶時有想到會被別人拿去不法使用，我想可能
    會被拿去做不法的轉帳。有想到會被詐騙之人拿帳戶去使用等語（本院卷第十五
    、十六頁），顯見被告於出售帳戶之際，亦有可預見其將帳戶出售予不詳姓名之
    人，該使用帳戶之人，會將帳戶供取得不法犯罪所得之用。
  ２近來竊車恐嚇取財及利用「刮刮樂」等名義詐欺取財之犯罪類型層出不窮，該等
    犯罪，多數均係利用他人帳戶作為恐嚇取財或詐欺所得財物之出入帳戶，並經媒
    體廣為披載，被告縱使並不確知所出借之帳戶，係遭他人用以對被害人乙○○詐
    欺取財，亦無法確知取得帳戶之人係以何種方法於何時地為詐欺取財之具體內容
    ，惟對於其所出售之上揭帳戶，將遭人作為詐欺取財犯行所得財物匯入及提領之
    工具使用，應有概括之認識，且可預見其發生，竟仍同意出售，顯對帳戶供他人
    取得不法犯罪所得之用，亦不違背其本意，且其無確信帳戶不至遭利用為犯罪之
    用，仍將帳戶出售予無信賴關係之陌生人，足認被告基於幫助犯罪之不確定故意
    。
（三）被告雖一度辯稱：沒想到會構成犯罪云云，惟按不得因不知法律而免除刑事責
      任，刑法第十六條定有明文，是被告上開辯解，不足為任何有利被告之認定。
    本件事證明確，被告右揭犯行堪以認定。
二、查被告僅參與提供金融機關帳戶予他人供詐欺取財使用，並無證據證明其有參與
    詐欺取財之行為，或有與本件詐欺取財之詐騙之人有詐欺之犯意聯絡，是被告基
    於幫助之意思，參與詐欺取財構成要件以外之行為，為幫助犯。核被告所為，係
    犯刑法第三十條第一項、第三百三十九條第一項之幫助詐欺取財罪。被告幫助詐
    騙之人犯上開詐欺罪，為從犯，依刑法第三十條第二項之規定，減輕其刑。爰審
    酌被告因經濟情況不佳，而同意出售帳戶供他人非法使用，助長他人犯罪風氣，
    惟其本身未實際參與本件詐欺取財之犯行，責難性較小，犯罪所獲不多，又其犯
    後確有悔意等一切情狀，量處如主文所示之刑，並諭知易科罰金之折算標準。
三、又按行為後法律有變更者，適用裁判時之法律。但裁判前之法律有利於行為人者
    ，適用最有利於行為人之法律，刑法第二條第一項定有明文；查刑法業經修正，
    並經總統於九十年一月十日公布施行，於同年月十二日生效，被告所犯上開幫助
    詐欺罪行，依修正前刑法第四十一條之規定：「犯最重本刑為三年以下有期徒刑
    以下之刑之罪，而受六月以下有期徒刑或拘役之宣告，因身體、教育、職業、家
    庭之關係或其他正當事由，執行顯有困難者，得以一元以上三元以下折算一日，
    易科罰金。」而依修正後刑法第四十一條第一項前段規定：「犯最重本刑為五年
    以下有期徒刑以下之刑之罪，而受六個月以下有期徒刑或拘役之宣告，因身體、
    教育、職業、家庭之關係或其他正當事由，執行顯有困難者，得以一元以上三元
    以下折算一日，易科罰金。」是被告本件犯行經本院為六月以下有期徒刑、拘役
    之宣告，比較新舊法之適用結果，以新法之適用結果較舊法有利於行為人，依刑
    法第二條第一項之規定，就被告本件宣告刑，依修正後刑法第四十一條第一項前
    段之規定，並諭知易科罰金之折算標準，附此敘明。
據上論斷，應依刑事訴訟法第四百五十二條、第二百七十三條之一第一項、第二百九
十九條第一項前段，刑法二條第一項前段、第三十條第一項、第二項、第三百三十九
條第一項、修正後第四十一條第一項前段，罰金罰鍰提高標準條例第一條前段、第二
條，判決如主文。
中      華      民      國    九十三    年      八      月    三十    日
                                        臺灣臺中地方法院刑事第十庭
                                            法  官    黃  家  慧
右正本證明與原本無異。
如不服本判決，應於送達後十日內向本院提出上訴狀(須附繕本)，上訴於臺灣高等
法院臺中分院。
                                            書記官
中      華      民      國    九十三    年      八      月    三十    日
附論罪科刑法條
刑法第三百三十九條第一項
意圖為自己或第三人不法之所有，以詐術使人將本人或第三人之物交付者，處五年以
下有期徒刑、拘役或科或併科一千元以下罰金。
